【裁判字號】    98,簡抗,2
【裁判日期】    980310
【裁判案由】    返還不當得利
【裁判全文】
臺灣臺南地方法院民事裁定               98年度簡抗字第2號
抗  告  人  乙○○
相  對  人  彰化商業銀行股份有限公司
法定代理人  甲○○
抗告人因與相對人間請求返還不當得利事件，對於中華民國九十
八年二月三日本院臺南簡易庭九十八年度南簡字一一六號裁定提
起抗告，本院裁定如下：
    主  文
抗告駁回。
抗告程序費用由抗告人負擔。
    理  由
一、本件抗告意旨略以：(一)相對人彰化商業銀行股份有限公司（
    下稱彰化銀行）之前告伊是在鈞院，為何伊對彰化銀行起訴
    應由臺中地方法院管轄！更何況系爭信用卡原是由彰化銀行
    臺南分行發出。(二)相對人彰化銀行自抗告人於臺南東寧路郵
    局帳戶強制執行領取新臺幣十多萬元，根據民事訴訟法第十
    四、十五、二十一及二十二條之規定，鈞院應有管轄權。(三)
    抗告人並未聲請將本件移送管轄於臺灣臺中地方法院。
二、按訴訟之全部或一部，法院認為無管轄權者，依原告聲請或
    依職權以裁定移送於其管轄法院，民事訴訟法第二十八條第
    一項定有明文。次按對於私法人或其他得為訴訟當事人之團
    體之訴訟，由其主事務所或主營業所所在地之法院管轄，民
    事訴訟法第二條第二項亦有明定，是為民事訴訟法有關管轄
    權之「以原就被原則」。查抗告人訴請返還不當得利事件訴
    訟，係列「彰化商業銀行」為被告，且起訴狀所載地址為「
    臺中市○區○○路二段三八號」，法定代理人則記載「此刻
    很亂，沒有董事長」；而經原審調閱彰化商業銀行股份有限
    公司之公司及分公司基本資料查詢表，其總公司所在地即為
    「臺中市○區○○路二段三八號」，可見本件抗告人起訴對
    象為彰化商業銀行股份有限公司，而非任何分公司甚明。揆
    諸上開規定，本院就本事件並無管轄權，原審裁定將本事件
    移送於相對人主事務所所在地之臺灣臺中地方法院臺中簡易
    庭，並無違誤。
三、抗告人雖以前詞主張本院應有管轄權云云。惟按民事訴訟法
    第十四條規定「因關於財產管理有所請求而涉訟者，得由管
    理地之法院管轄」，係指由於本人之授權或基於法律之規定
    ，為本人管理財產之人，其相互間發生之訴訟者而言；同法
    第十五條規定「（第一項）因侵權行為涉訟者，得由行為地
    之法院管轄；（第二項）因船舶碰撞或其他海上事故，請求
    損害賠償而涉訟者，得由受損害之船舶最初到達地，或加害
    船舶被扣留地，或其船籍港之法院管轄；（第三項）因航空
    器飛航失事或其他空中事故，請求損害賠償而涉訟者，得由
    受損害航空器最初降落地，或加害航空器被扣留地之法院管
    轄」，則係指根據民法侵權行為相關規定或特別法類似侵權
    行為規定發生之訴訟者而言；同法第二十一條規定「被告住
    所、不動產所在地、侵權行為地或其他據以定管轄法院之地
    ，跨連或散在數法院管轄區域內者，各該法院俱有管轄權」
    ，則係指定審判籍之被告住址、不動產所在地、不法行為地
    或其他關係審判籍之地，跨連或散在數處法院之管轄區域內
    ，則各該法院均有管轄權而言；同法第二十二條規定「同一
    訴訟，數法院有管轄權者，原告得任向其中一法院起訴」，
    則係指審判籍分屬數處，各該法院均有管轄權而言。查本件
    抗告人於原審之起訴狀已然表明請求相對人返還不當得利，
    即與因財產管理或侵權行為之審判籍規定無涉；又抗告人既
    列彰化銀行為被告提起本件訴訟，根據民事訴訟法第二條第
    二項規定，即應由該公司主事務所管轄，已如前述，本件並
    無定管轄法院之地跨連或散在數法院管轄區域之問題，本院
    亦非對本件訴訟有管轄權之法院之一。再查，在不同訴訟，
    雖當事人相同，惟其訴訟上之身分，或為原告，或為被告；
    及其主張之訴訟標的，均有不同，其審判籍自亦有別，尚不
    能以此類彼，而謂前案之審判法院即有本案之管轄權。而依
    據民事訴訟法第二十八條第一項規定，法院認訴訟為無管轄
    權者，得依原告聲請或依職權，以裁定移送於其管轄法院，
    非待原告聲請，亦無庸被告抗辯，法院應依職權調查，並得
    依職權裁定移送管轄法院；本件抗告人雖未曾聲請移送管轄
    法院，經本院核閱本案卷宗無訛，原審裁定雖記載「茲依原
    告聲請將本件移送於該管轄法院」，諒係誤載，惟並不影響
    本院無管轄權及應移送有管轄權之臺灣臺中地方法院臺中簡
    易庭之結論。前揭抗告意旨，並無理由，應予駁回。
四、據上論結，本件抗告為無理由，依民事訴訟法第四百三十六
    條之一第三項、第四百九十五條之一第一項、第四百四十九
    條第一項、第九十五條、第七十八條，裁定如主文。
中    華    民    國    98    年    3     月    10    日
                民事第二庭  審判長法  官  林念祖
                                  法  官  翁金緞
                                  法  官  陳賢德
以上正本證明與原本無異。
不得抗告。
中    華    民    國    98    年    3     月    10    日
                                  書記官  張晶瑩


司法院資訊處製作；財團法人民間司法改革基金會備份。
